臺灣高雄地方法院民事判決　　　　　 109年度雄簡字第1030號
原　　　告　國賓官邸管理委員會
即反訴被告　　　　　
法定代理人　張紹興　
訴訟代理人　黃韡誠律師
複 代 理人　李宜庭律師
　　　　　　黃柔雯律師
被　　　告　溫三郎　
即反訴原告
上列當事人間請求容忍修繕事件，本院於民國110 年10月19日辯
論終結，本院判決如下：
    主      文
一、被告應容忍原告協同修繕人員進入被告所有、門牌號碼高雄
    市○○區市○○路00號7 樓之1 房屋，進行公共管道漏水修
    繕工程如高雄市土木技師公會民國（下同）110 年6 月10日
    鑑定報告書附件5-3 所示之方法，並修復至無漏水狀態。
二、本訴訴訟費用由被告負擔。
三、反訴被告應依上述第一項所示鑑定報告書附件5-3 所示之方
    法就第一項所示之房屋回復原狀。如未回復原狀，應容許反
    訴原告自行修繕，費用由反訴被告負擔。
四、反訴原告其餘之訴駁回。
五、反訴訴訟費用由反訴原告負擔。
    事實及理由
一、程序事項
    被告於言詞辯論終結前，得在本訴繫屬之法院，對於原告及
    就訴訟標的必須合一確定之人提起反訴。反訴之標的，如專
    屬他法院管轄，或與本訴之標的及其防禦方法不相牽連者，
    不得提起（見民事訴訟法第259 條及第260 條第1 項規定）
    。本件之本訴為請求被告容認原告協同修繕人員進入被告所
    有之建物進行修繕工程之訴，被告因而提起反訴，主張倘若
    法院認定原告之訴為有理由，被告依公寓大廈管理條例第6
    條規定，請求原告應就被告所有之建物遭破壞部分負回復原
    狀責任，另應補償被告所受損害（見被告民事反訴狀），與
    本訴之攻防、證據資料均可互為援用，與上述反訴程序要件
    相符，故本件應就實體審理有無理由。
二、本訴
  ㈠原告主張：其為國賓官邸大樓之管理委員會，由於其中F 棟
    （高雄市○○區市○○路00號）之公共污水管（以下簡稱「
    系爭污水管」）破裂，進而導致同棟之3 、4 、5 及6 樓房
    屋室內牆壁有滲漏水之狀態。由於系爭污水管設置在封閉之
    公共管道間，而破裂處之位置則在被告所有之建物（高雄市
    ○○區市○○路00號7 樓之1 ，以下簡稱「被告建物」）天
    花板往下58公分之等高位置，因此必須藉由進入被告建物且
    開鑿牆面方能進行修繕，但被告拒絕配合。因此，依公寓大
    廈管理條例第6 條第1 項第3 款、第2 項及第3 項規定，請
    求被告應容忍原告協同修繕人員進入被告建物進行公共管道
    間漏水修繕工程如高雄市土木技師公會110 年6 月10日高市
    土技字第00000000號鑑定報告書（以下簡稱「
    本件鑑定報告書」）附件5-3 所示之方式，並修復至無漏水
    狀態，並聲明：如主文第1 項所示。
  ㈡被告抗辯：被告從未反對進行系爭污水管漏水之修繕，但如
    可將6 樓浴室隔板拆除，再自該樓之維修管道間查看漏水點
    ，即可處理，因此應優先自F 棟之6 樓建物進入查看漏水、
    進行修繕工程，而非逕自要求自被告建物進入修繕。而且如
    何進行修繕、回復被告遭破壞之牆面及以被告必須付出之時
    間成本等，亦應提出方案予以解決等語，並聲明：原告之訴
    駁回。
三、反訴
  ㈠反訴原告：若反訴被告必須進入反訴原告之被告建物進行漏
    水修繕工程，自應依本件鑑定報告書附件5-3 所示之方法回
    復原狀。若未回復原狀，應容許反訴原告自行修繕，費用由
    反訴被告負擔。又反訴被告應補償反訴原告僱請他人在場配
    合修繕、修復工資及時間成本損失，合計新臺幣（下同）7
    萬元。因此，依公寓大廈管理條例第6 條規定，提起反訴等
    語，並聲明：反訴被告應依本件鑑定報告書附件5-3 所示之
    方法回復原狀；如未回復原狀，應容許反訴原告自行修繕，
    費用由反訴被告負擔。反訴被告應給付反訴原告7 萬元。
  ㈡反訴被告：本願依本件鑑定報告書附件5-3 所示之方法就被
    告建物回復原狀，未曾反對。另反訴原告請求被告補償7 萬
    元為無理由等語，並聲明：反訴原告之訴駁回。如受不利判
    決，願供擔保，請准宣告免為假執行。
四、本件之認定
  ㈠本訴
  ⒈有關公寓大廈之修繕，公寓大廈管理條例第10條第1 項、第
    2 項規定「專有部分、約定專用部分之修繕、管理、維護，
    由各該區分所有權人或約定專用部分之使用人為之，並負擔
    其費用。共用部分、約定共用部分之修繕、管理、維護，由
    管理負責人或管理委員會為之。其費用由公共基金支付或由
    區分所有權人按其共有之應有部分比例分擔之。但修繕費係
    因可歸責於區分所有權人或住戶之事由所致者，由該區分所
    有權人或住戶負擔。其費用若區分所有權人會議或規約另有
    規定者，從其規定」；同法第6 條第1 項第3 款規定「住戶
    應遵守下列事項：三、管理負責人或管理委員會因維護、修
    繕共用部分或設置管線，必須進入或使用其專有部分或約定
    專用部分時，不得拒絕」，其立法理由在於明確規範區分所
    有權人間之相鄰關係，以杜紛爭，故倘非進入相鄰區分所有
    權人之專有部分、約定專用部分，即無以完成其維護、修繕
    ，區分所有權人自有容忍之義務。亦因此，同條第3 項規定
    「住戶違反第1 項規定，經協調仍不履行時，住戶、管理負
    責人或管理委員會得按其性質請求各該主管機關或訴請法院
    為必要之處置」。
  ⒉原告主張因系爭污水管有破裂狀況，必須進入被告建物始能
    進行修繕工程乙節，經本院就「是否必須進入被告建物進行
    修繕工程」、「可否經由進入F 樓6 樓建物進行修繕」、「
    修繕方法為何」等事項送由鑑定人陳天德、陳俊源土木技師
    進行鑑定，鑑定結果略以：F 樓3 至6 樓靠管道間房屋牆面
    確實嚴重滲水白華；因為F 棟管道間管線受損位置經從8 樓
    管道間以管道探測儀探測結果，位於7 樓之1 （註：即被告
    建物）天花板下58公分位置，所以必須從7 樓之1 室內管道
    間修繕之，7 樓之1 之回復原狀計畫如附件5 之3 ；當然可
    從6 樓浴室上方管道間檢視漏水範圍，但無法確定漏水點實
    在位置，且無法從6 樓浴室上方「管道維修間」進行維修漏
    水管線，因為6 樓浴室上方維修管線技術上是無法施工，必
    須從7 樓之1 室內管道間上方維修之。若從7 樓之1 室內管
    道間上方維修，工期最短，修繕費用最低等語（見本件鑑定
    報告書第3 至5 頁），已詳述雖可自6 樓檢視漏水位置，但
    無法確認漏水點，而且依費用、工期、施工技術及必要性等
    層面檢視，均須自被告建物進入進行修繕，逐一回應被告之
    抗辯、疑問。原告請求依上述規定，命被告容忍原告協同修
    繕人員進入修繕，既有上述鑑定證據佐認，即有理由，被告
    堅稱應自6 樓建物進入查看、進行修繕工程，僅為一己之見
    ，與鑑定結果相左，復無其他證據佐證，抗辯為無理由。
  ⒊被告雖然表示本件並無送鑑定之必要。然而，原告起訴之前
    ，已曾委由金成鴻消防實業有限公司檢測本件漏水、修繕事
    宜，該公司已明確說明依管道攝影探測，須從7 樓廁所天花
    板往下58公分管道間打鑿開孔才能進行管路修復（見該公司
    10 8年12月5 日金字第1081205001號行函，本院卷第19頁）
    ，並非毫無佐證，被告仍然不願信賴、配合進行修繕工程，
    且仍爭執進入被告建物方可進行修繕工程之必要性，則本件
    自有送請鑑定查認被告爭執事項之必要性，亦具關聯，併此
    說明。
  ㈡反訴
    反訴被告對於進入被告建物進行修繕後，應依本件鑑定報告
    書附件5-3 所示之方法就被告建物回復原狀，並無反對意見
    ，亦與公寓大廈管理條例第2 條規定相符，故准許反訴原告
    聲明第1 、2 項之請求。惟就反訴原告請求反訴被告補償7
    萬元乙節，並無任何事證可茲佐認反訴被告依其主張之修繕
    方法進行施工行為但已自行回復原狀之狀況下，仍有該等金
    額之具體財物損害。又反訴原告所謂「時間成本之損害」，
    並非法律體系明認之權利，反訴原告以此主張反訴被告應予
    補償，於法無據，不予准許。
五、綜上所述，本訴部分，原告請求被告應容忍原告協同修繕人
    員進入被告建物進行公共管道間漏水修繕工程如本件鑑定報
    告書附件5-3 所示之方法，修復至無漏水狀態；反訴部分，
    反訴原告請求反訴被告應依件鑑定報告書附件5-3 所示之方
    法就被告建物回復原狀，如未為之，應容許反訴原告自行修
    繕，費用由反訴被告負擔，均為有理由，應予准許。反訴部
    分逾此範圍之請求，為無理由，應予駁回。又本判決雖為簡
    易程序事件，但因第1 、4 項主文屬命被告、反訴被告為一
    定行為之給付，性質上不宜為假執行，故不為假執行之宣告
    ，因此就反訴被告聲請供擔保免為假執行部分，即無諭知必
    要。
六、被告雖聲請至現場履勘，卻證明可自F 棟6 樓建物進入、查
    看及修繕系爭污水管破裂問題，然而鑑定人已就何以無法自
    6 樓建物進入修繕系爭污水管破裂之原因予以說明，事證已
    足，故無再行履勘之必要。另本件事證已臻明確，兩造其餘
    主張等攻擊防禦方法，核與判決結果不生影響，爰不一一論
    述。
七、本訴部分，因被告敗訴，故依民事訴訟法第78條規定「訴訟
    費用，由敗訴之當事人負擔」，由其負擔。而反訴部分，因
    反訴被告對於應就被告建物予以回復原狀一事，本無爭執，
    故依同法第79條規定「各當事人一部勝訴、一部敗訴者，其
    訴訟費用，由法院酌量情形，命兩造以比例分擔或命一造負
    擔，或命兩造各自負擔其支出之訴訟費用」，諭知訴訟費用
    皆由反訴原告負擔。
中    華    民    國   110    年    10    月    29    日
                  高雄簡易庭  法  官  高瑞聰
以上正本係照原本作成。
如對本判決上訴，須於判決送達後20日內向本院提出上訴狀。如
委任律師提起上訴者，應一併繳納上訴審裁判費。
中    華    民    國   110    年    10    月    29    日
　
                              書記官  曹德英